臺灣臺中地方法院民事判決      
 110年度中簡字第2170號
原      告  呂麗英  
訴訟代理人  武燕琳律師
複代理人    陳韻筑  
被      告  吳慧龍  



上列當事人間請求拆屋還地等事件，本院於民國111年9月13日言
詞辯論終結，判決如下：
   主       文
被告應將臺中市○○區○○街○號房屋如附表編號1所示門前樑柱之抿
石子（面積○.四二六平方公尺）及附表編號6所示四樓包覆鐵皮
（面積：○.○五平方公尺）拆除，並將所占用之部分返還原告。
原告其餘之訴駁回。
訴訟費用由被告負擔百分之十，餘由原告負擔。
本判決原告勝訴部分得假執行。但被告如以新臺幣壹仟柒佰伍拾
伍元為原告預供擔保，得免為假執行。
    事實及理由
一、按簡易訴訟之訴狀送達後，原告不得將原訴變更或追加他訴
    ，但請求之基礎事實同一者，不在此限，民事訴訟法第436
    條第2項、第255條第1項但書第2款定有明文。本件原告起訴
    時聲明原請求：㈠被告應將占用臺中市○○區○○○段○000地號土
    地之地上物拆除，並將該占用部分返還原告，㈡被告不得使
    其所有之門牌號碼臺中市○○區○○街0號房屋（下稱7號房屋）
    屋簷設置集水溝之集水直注於原告所有之門牌號碼臺中市○○
    區○○街0○0號房屋（下稱5之3號房屋）；嗣經地政事務所測
    量後，於民國(下同)111年9月6具狀更正聲明為：㈠被告應將
    坐落臺中市○○區○○○段○000號土地如臺中市○里地○○○○000○0○
    00○里○○○○000000號土地複丈成果圖所示三樓後方增建鐵皮
    屋、四樓屋前集水槽、四樓兩屋交界石棉瓦下方支撐鐵柱拆
    除，並將該部分返還予原告。㈡被告應將坐落臺中市○○區○○○
    段○000號土地如臺中市○里地○○○○000○0○00○里○○○○000000號
    土地複丈成果圖所示門前樑柱之抿石子及磁磚拆除，並將該
    部分返還予原告。㈢被告應將占用落臺中市○○區○○○段○000號
    土地之頂樓烤漆板（前方占用面積4.92平方公尺、後方占用
    4.28平方公尺）拆除，並將該部分返還予原告。㈣被告應將
    坐落臺中市○○區○○○段○000號土地如臺中市○里地○○○○000○0○
    00○里○○○○000000號土地複丈成果圖所示四樓比鄰包覆鐵皮
    拆除，並將該部分返還予原告。㈤被告應將占用門牌號碼臺
    中市○○區○○街0號建物騎樓之木棧板木條上之鐵釘拆除，並
    將受損之層板回復原狀，並經記明筆錄在卷（本院卷第177
    頁）；本院審酌原告上開請求，其訴訟標的及請求之基礎事
    實與原訴仍屬相同，依首揭法條規定，即無不合，應准許之
    。
二、原告主張：原告為臺中市○○區○○○段○000號土地及其上5之3
    號建物所有權人，被告則為相鄰7號建物所有權人，然7號建
    物如附表編號1至7所示之門前樑柱之抿石子及磁磚（面積0.
    426平方公尺）、三樓後方增建鐵皮屋、四樓屋前集水槽、
    四樓兩屋交界石棉瓦下方支撐鐵柱、頂樓烤漆板（前方占用
    面積4.92平方公尺、後方占用4.28平方公尺）、四樓比鄰包
    覆鐵皮（面積0.05平方公尺）均越界占用5之3號建物，此外
    ，7號房屋四樓集水溝未設置排水接引至地面，每遇下雨即
    直接注水至5之3號建物屋頂及外牆，致5之3號建物牆面滲水
    、水泥剝落、牆面損壞，屢經原告通知被告修繕，被告均未
    置理，為此，爰依民法第767條、第777條之法律關係提起本
    訴，請求被告拆除如附表所示部分，並將占用之土地返還原
    告，並聲明：如變更後聲明所示。
三、被告則以：被告係以現況買受系爭房屋，否認有何故意或過
    失越界之舉，此外，頂樓烤漆板與5之3號房屋石棉瓦有重疊
    ，骨架越界是因為原告房屋的石棉瓦已有破損，當時工班為
    修補屋頂方有越界之情事，再者，1樓隔間木板經原告裝設
    置物櫃、另鐵釘前方則經原告堆放雜物、又3樓後方鐵皮屋
    乃應原告要求搭建，縱有越界，實未侵害原告權利，佐以5
    之3號房屋業已老舊，恐因切除越界部分另受有損害、再衍
    生事端，故考量公共利益及當事人利益結果，依民法796條
    之1規定，法院應免為全部或一部之移去或變更等語，並聲
    明：㈠原告之訴駁回。㈡願供擔保，請准宣告免為假執行。
四、本院得心證之理由
　㈠原告主張為5之3號房屋所有權人、被告為7號房屋之所有權人
    ，為被告所不爭執，另5之3號房屋三樓後方增建鐵皮屋為被
    告應原告要求興建，並由原告找工班施作後由被告付款之事
    實（本院卷第138頁）亦為兩造所不爭執，是本院自得採為
    判決之基礎。
　㈡按所有人對於無權占有或侵奪其所有物者，得請求返還之；
    對於妨害其所有權者，得請求除去之；有妨害其所有權之虞
    者，得請求防止之。民法第767條第1項定有明文。次按行使
    權利，履行義務，應依誠實及信用方法，民法第148條第2項
    定有明文。此項規定，於任何權利之行使及義務之履行，均
    有其適用。權利人在相當期間內不行使其權利，如有特別情
    事，足使義務人正當信任權利人已不欲行使其權利，其嗣後
    再為主張，即應認有違誠信而權利失效。法院為判斷時，應
    斟酌權利之性質、法律行為之種類、當事人間之關係、社會
    經濟狀況及其他一切情事，以為認定之依據。（最高法院10
    2 年度台上字第1932號民事判決要旨參照）。
　1.附表編號1、6所示門前樑柱之抿石子及四樓包覆鐵皮部分，
    確有占用5之3房屋、面積如附表所示等情，有臺中市大里區
    地政事務所110年9月27日土測字第242900號、111年7月14日
    里土測字第164500號複丈成果圖附卷可考（本院卷第69、14
    9頁），而被告就無權占用前開部分，並未爭執，則原告依
    民法第767條規定請求被告拆除並返還原告，即屬可採。被
    告固抗辯並非故意越界，並未損及原告權益等語，然此部分
    拆除尚未涉及社會整體經濟利益，被告抗辯依民法第796條
    之1應免予拆除，即有誤解。此外，原告另主張門前樑柱越
    界之磁磚部分，則未經原告聲請鑑定，原告亦未再舉證以佐
    其說，則原告請求磁磚之拆除，即難認有據。至被告固再抗
    辯：乃現況買受且未侵害原告權利等語，然前開部分確有越
    界，已如前述，被告既經買賣關係取得7號房屋所有權，自
    應繼受出賣人即前手之權利狀態，而越界之事實已如前述，
    至是否影響美觀乃所有權人個人喜好，他人無從置喙，尚難
    遽以抗辯未有侵害原告權利，附此敘明。
　2.附表編號3所示三樓後方增建鐵皮屋部分確有占用5之3房屋
    ，面積如附表所示，有臺中市大里區地政事務所110年9月27
    日土測字第242900號複丈成果圖附卷可考（本院卷第69頁）
    ，則原告主張被告就此部分有越界之情事，固非無稽；惟附
    表編號3三樓後方增建鐵皮屋為被告應原告要求興建，並由
    原告找工班施作後由被告付款之事實，既為兩造所不爭執（
    本院卷第138頁），堪認此部分並非被告故意增建，且係經
    原告認有增建之必要，主動要求被告增建，甚且以原告指定
    之工班施作，則被告因此相信原告不再主張所有物返還請求
    權，方同意施作及付款，亦屬合理，依此，揆諸上開說明，
    顧及社會整體經濟利益，並兼顧雙方當事人之權益，原告再
    主張民法第767條請求被告拆除增建部分，應認有違誠信而
    失效。
　3.附表編號2騎樓牆面之木棧板無逾越毗臨經界，有臺中市○○
    區地○○○○000○0○00○里○○○○000000號、複丈日期111年7月8日
    複丈成果圖附卷可考（本院卷第149頁），則木棧板本身並
    未越界，堪以認定，原告固舉照片為憑主張木棧板上鐵釘釘
    在原告鐵架上（本院卷第93頁），然照片上固可見木棧板背
    後有兩條金屬線體，然是否有越界攀附於原告鐵架上，實屬
    未明，實難僅憑木棧板後方金屬線體之照片，遽認有越界之
    有，此外，原告未能再舉證以佐其說，則原告此部分主張，
    難認有據，而非可採。
　4.附表編號4、5、7部分：
　  四樓屋前集水槽、四樓兩屋交界石棉瓦下方支撐鐵柱、樓烤
    漆板部分已逾越毗臨經界，固有臺中市○○區地○○○○000○0○00
    ○里地○○○0000000000號函及110年9月27日土測字第242900號
    、複丈日期111年7月8日複丈成果圖附卷可考（本院卷第119
    、149頁），然上開四樓支撐鐵柱、集水槽等設施非屬平面
    測量，無法測得越界面積等情，則有前開成果圖可參，另頂
    樓烤漆板占用面積亦僅有原告估算結果（本院卷第141頁）
    ，至上開部分確實占用面積為何，原告則未能再舉證以佐其
    說，致本院無從認定越界範圍及面積為何，即無從據以執行
    ，從而，此些部分原告舉證尚有未足，仍難認可取。
　㈢按土地所有人不得設置屋簷、工作物或其他設備，使雨水或
    其他液體直注於相鄰之不動產。民法第777條定有明文。查
    原告固另主張被告設置之四樓集水溝致使雨水或其他液體直
    注於相鄰之不動產致有違反民法第777條規定等語。然被告
    設置集水溝有連接排水管，有本院現場勘驗筆錄及照片附卷
    可參（本院卷第55、57、63頁），難認有何致使雨水或液體
    注入相鄰房舍之可能，則原告主張被告所設置之前開排水溝
    有致使雨水及液體直接注入5之3號房屋，仍難認有據，並非
    可採。
五、綜上所述，原告依所有物返還請求權，請求被告將7號房屋
    如附表編號1、6所示門前樑柱之抿石子（面積0.426平方公
    尺）及四樓包覆鐵皮部分（面積：0.05平方公尺）拆除，並
    將所占用之部分返還原告為有理由，應予准許。逾此部分之
    請求，則無理由，應予駁回。
五、本件事證已臻明確，兩造其餘攻擊防禦方法及舉證，與本件
    判決結果並無影響，爰不逐一論述，附此敘明。　　
六、本件係就民事訴訟法第427條第1項所定應適用簡易程序訴訟
    事件所為被告敗訴之判決，依同法第389條第1項第3款之規
    定，自應依職權宣告假執行。被告陳明願供擔保請准宣告免
    為假執行（本院卷第137頁），核無不合，爰酌定擔保金額
    如上。
七、訴訟費用負擔之依據：民事訴訟法第79條。
中　　華　　民　　國　　111 　年　　10　　月　　19　　日
                  臺灣臺中地方法院臺中簡易庭
                                  法  官 陳航代
以上正本係照原本作成。
如不服本判決，應於送達後20日內，向本院提出上訴狀並表明上
訴理由，如於本判決宣示後送達前提起上訴者，應於判決送達後
20日內補提上訴理由書（須附繕本）。如委任律師提起上訴者，
應一併繳納上訴審裁判費。 
中　　華　　民　　國　　111 　年　　10　　月　　19　　日
                                  書記官  王梓芸　　　　　　　　　　　　　　　　　 
  
附表
  編號 占用之設備 占用面積（平方公尺）    1 門前樑柱之抿石子 0.426    2 騎樓之木棧板木條上之鐵釘     3 三樓後方增建鐵皮屋 0.125    4 四樓屋前集水槽 無法測量    5 四樓兩屋交界石棉瓦下方支撐鐵柱 無法測量    6 四樓比鄰包覆鐵皮 0.05    7 頂樓烤漆板  
備註：
附表占用面積以為臺中市大里地政事務所民國110年10月21日、1
11年7月8日土地複丈成果圖為準。